臺灣臺南地方法院民事判決　　　　　　　99年度婚字第416號
原　　　告　陳福隆
被　　　告　柯秀芹
上列當事人間請求離婚事件，經本院於民國100年5月25日言詞辯
論終結，判決如下：
    主      文
准原告與被告離婚。
訴訟費用新臺幣仟柒佰元由被告負擔。
    事實及理由
壹、程序方面：
一、按臺灣地區人民與大陸地區人民間之民事事件，除本條例另
    有規定外，適用臺灣地區之法律；判決離婚之事由，依臺灣
    地區之法律，臺灣地區與大陸地區人民關係條例第41條第1
    項、第52條第2項分別定有明文。查原告係臺灣人民，被告
    則為大陸人民，有原告所提戶籍謄本附卷可稽，則本件離婚
    事件自應適用我國法律，先此敘明。
二、又被告經合法通知，未於言詞辯論期日到場，核無民事訴訟
    法第386條所列各款情形，爰依原告聲請由其一造辯論而為
    判決。
貳、實體方面：
一、原告起訴主張：
  (一)按民法親屬編於民國74年修正後，於第1052條增列第2項離
    婚事由之概括規定，其目的在使夫妻請求裁判離婚之事由較
    富彈性，是夫妻間發生足使婚姻難以維持之重大事由者，雖
    不符合該條第1項所列各款情形，亦無不准其依該法條第2項
    訴請離婚之理，最高法院86年度第2次民事庭會議決議參照
    。而婚姻乃一男一女之兩性結合，以組織家庭，共同生活為
    目的，且婚姻生活之維持，端賴夫妻雙方互愛、互信、互諒
    ，始期有成，故有足以破壞共同生活或難以維持共同生活之
    情事發生，自宜允許其離婚以消滅婚姻關係，而是否有上開
    法條所稱「有前項以外之重大事由，難以維持婚姻者」，係
    以婚姻是否已生破綻而無回復之希望為其判斷之標準，而婚
    姻是否已生破綻無回復之希望，則應依客觀之標準，即難以
    維持婚姻之事實，是否已達於倘處於同一境況，任何人均將
    喪失維持婚姻之意願而定，最高法院95年度台上字第2924號
    判決及最高法院94年度台上字第115號判決意旨參照。
  (二)原告與前妻離婚後，企盼有一伴侶能再共組家庭並相互照顧
    扶持，乃與被告於98年12月21日結婚，被告婚後於99年4月2
    2日來臺，詎於99年6月7日利用原告上班之際無故離家出走
    ，原告於當晚回家不見被告蹤影，隨即向學甲派出所報案，
    因派出所不受理，原告乃於翌日至入出國及移民署專勤事務
    第二大隊臺南縣專勤隊報案協尋，而被告無故離家迄今未再
    回來與原告同住，兩造已近一年無任何家庭生活，遑論夫妻
    間之相互照顧扶持，被告之行為已悖離一般人結婚係為相互
    扶持並建立美滿幸福家庭生活之目的，任何人倘處於同一境
    況，實均有喪失維持婚姻之意願，堪認兩造婚姻已生破綻而
    無回復之希望，原告爰依民法第1052條第2項規定提起本件
    訴訟。
  (三)聲明：如主文所示。
二、被告未於言詞辯論期日到場，亦未提出書狀作何聲明或陳述
    。
三、得心證之理由：
  (一)原告主張兩造於98年12月21日結婚，婚姻關係現仍存續中之
    事實，此有原告所提戶籍謄本、及經中華人民共和國福建省
    莆田市公證處公證，並經財團法人海峽交流基金會證明之結
    婚公證書各1件附卷可稽，且經本院向臺南縣學甲鎮戶政事
    務所調閱兩造結婚登記資料，經該所檢附兩造之結婚登記申
    請書、及經中華人民共和國福建省莆田市公證處公證，並經
    財團法人海峽交流基金會證明之結婚公證書供參，有臺南縣
    學甲鎮戶政事務所99年8月12日南縣學戶字第0990001249號
    函在卷可按，此一事實自堪信為真實。
  (二)原告次主張被告婚後於99年4月22日來臺，嗣於同年6月7日
    無故離家出走，伊遍尋不著被告而報案協尋，被告離家後迄
    今未再回來與伊同住等情，亦據提出內政部入出國及移民署
    專勤事務第二大隊臺南縣專勤隊受理外僑、港澳居民、大陸
    地區人民行方不明人口案件登記表1件為證，且據證人即原
    告母親黃麗證述：「(兩造結婚多久？)4月22日到現在。(兩
    造何時結婚？)被告4月份入境，但兩造結婚多久我不記得。
    (兩造婚後同住多久？)我在上班我都來來去去，我放假回來
    ，有一天原告跟我說，被告偷跑出去，所以我不確定兩造同
    住多久，我沒有在記日期。(為何被告會偷跑出去？)我不曉
    得，被告出去後就沒有與原告聯絡了。(原告有無去找尋被
    告？)那是原告的事情。被告入境時第一天我有去兩造家，
    被告稱呼我媽媽，隔幾天我又去兩造家，被告就跟我說，原
    告很壞，被告要跟原告拿錢，原告都不給，被告還說，他不
    怕原告，就都與原告吵，被告來就跟我說要錢，但我又沒有
    錢可以給他。」等語，及證人即原告堂姊陳惠美證述：「(
    兩造結婚多久？)被告去年4月22日入境，兩造有去我家坐，
    我也有打電話關心兩造過得好不好，被告跟我說，大家都很
    好。(被告為何離開？)我不知道原因，我是聽原告說被告離
    開了。(被告何時離開？)約同住二個多月，是原告跟我說被
    告離家了，被告離家後並沒有打過電話回來，我有聽原告說
    有去找但找不到人，原告也有去報警協尋。」等語，再經本
    院調取被告之入出境資料所示，被告婚後於99年4月22日入
    境後，此後即再無出入境資料，有內政部入出國及移民署99
    年8月25日移署資處娟字第0990121636號函所附之被告入出
    國日期紀錄表在卷可按，而被告目前行方不明，迄今尚未尋
    獲一情，亦有內政部入出國及移民署專勤事務第二大隊臺南
    縣專勤隊99年8月26日移署專二南縣蘇字第0998126850號函
    可憑；綜此事證，原告主張之事實，堪以認定。
  (三)按婚姻乃一男一女之兩性結合，以組織家庭，共同生活為目
    的，故有足以破壞共同生活或難以維持共同生活之情事發生
    ，允宜許其離婚以消滅婚姻關係。74年6月3日修正公布之民
    法親屬編，就裁判離婚之原因，為應實際需要，參考各國立
    法例，增設民法第1052條第2項，明定有同條第1項以外重大
    事由，難以維持婚姻者，亦得請求離婚。是夫妻間發生足使
    婚姻難以維持之重大事由者，雖不符合該條第1項所列各款
    情形，亦無不准依該條第2項訴請離婚之理。而是否有難以
    維持婚姻之重大事由，應斟酌破壞夫妻共同生活之具體情事
    ，是否客觀上達於動搖夫妻之共同生活，致婚姻已生破綻而
    無回復之希望，且客觀上任何人倘處於同一境況，均將喪失
    維持婚姻意欲之程度判斷之，是若對家庭生活之美滿幸福有
    妨礙之情形，即得認其與此之所謂難以維持婚姻之重大事由
    相當，應允許其離婚以消滅婚姻關係。查兩造於98年12月21
    日結婚，被告婚後於99年4月22日來臺與原告同住，嗣於99
    年6月7日無故離家出走，迄今未返家與原告同住，可見兩造
    結婚一年餘，實際相處時間卻不滿二個月，則在兩造長久分
    離之情形下，本即難以培養深厚之感情基礎；而兩造長久分
    離，客觀上足以動搖本已脆弱之感情，更與結婚之目的在營
    夫妻共同永久生活為目的之本質有違，可認兩造婚姻之誠摯
    、互相扶持基礎已嚴重動搖，而有足以破壞共同生活或難以
    維持共同生活之情事發生，兩造之婚姻生活，已無其實，主
    觀上實難強求原告繼續維持此種空有其名之婚姻，客觀上亦
    難期任何人處於原告之情形，均能繼續忍受此種婚姻，且其
    事由乃源於被告無故離家且毫無音訊所致，尚非可認應歸責
    於原告，從而原告依民法第1052條第2項規定訴請離婚，於
    法自無不合，應予准許。
四、據上論結：本件原告之訴為有理由，依民事訴訟法第385條
    第1項前段、第78條、第87條第1項，判決如主文。
中    華    民    國   100    年    5     月    31    日
                      家事法庭    法  官  林富郎
以上正本係照原本作成。
如對本判決上訴，須於收受判決正本送達後20日內向本院提出上
訴狀，並繳納上訴費及附具繕本。
中    華    民    國   100    年    5     月    31    日
                                  書記官  劉毓如